臺灣嘉義地方法院行政訴訟判決
110年度交字第1號
原      告  陳文賢  
被      告  交通部公路總局嘉義區監理所

代  表  人  李輝宏  
訴訟代理人  黃麗華  
上列當事人間交通裁決事件，原告不服被告民國109年12月11日
嘉監義裁字第76-L00000000號裁決，提起行政訴訟，本院判決如
下：
    主  文
原告之訴駁回。
訴訟費用新臺幣參佰元由原告負擔。
    事實及理由
一、本件係因原告違反道路交通管理處罰條例第54條第1款之規
    定，不服被告民國109年12月11日嘉監義裁字第76-L0000000
    4 號裁決，提起行政訴訟，經核屬於行政訴訟法第237條之
    1第1項第1款規定之交通裁決事件，自應依行政訴訟法第2編
    第3章規定之交通裁決事件訴訟程序；且本件事證明確，本
    院爰依同法第237條之7規定，不經言詞辯論，逕為判決，合
    先敘明。
二、事實概要：原告陳文賢駕駛所有車牌號000-0000號普通重型
    機車（下稱系爭車輛）於民國109年8月23日5時15分許，行
    經嘉義市新生路阿里山鐵路平交道處（下稱系爭平交道），
    經嘉義市政府警察局認原告所駕駛之系爭車輛有「警鈴已響
    ，閃光號誌已顯示，遮斷器開始放下，仍強行闖越平交道」
    之違規行為，遂以嘉市警交字第L00000000號舉發違反道路
    交通管理事件通知單（下稱系爭舉發通知單）逕行舉發，並
    記載應到案日期為109年12月25日前，並移送被告處理。被
    告乃於109年12月11日依道路交通管理處罰條例第54條第1款
    ，以嘉監義裁字第76-L00000000號違反道路交通管理事件裁
    決書裁處原告罰鍰新臺幣（下同）6萬7,500元，吊銷機車駕
    駛執照並應參加道路交通安全講習（下稱原處分主文一），
    然對於吊銷駕駛執照部分附有若未繳送駕駛執照，自原處分
    確定之日起，逕行註銷駕駛執照，倘案經提起行政訴訟，則
    以法院裁判確定日為註銷日（下稱原處分主文二、㈠）之條
    件。原告不服，提起本件行政訴訟。
三、原告起訴主張：
㈠、原告因系爭車輛失控打滑導致煞車不及碰撞到平交道遮斷器
    ，與巡道板車碰撞而跌落黃色網狀線前停止，事發後原告隨
    即向巡道板車林務局人員致歉並解釋有突發狀況因而失控，
    並未造成人員傷亡與財損。在遮斷器放下時，原告沒有理由
    惡意去衝撞及闖越平交道，與惡意違規有別。
㈡、並聲明：
１、原處分撤銷。
２、訴訟費用由被告負擔。
四、被告答辯則以：
㈠、本案經原舉發單位函復：原告於109年8月23日5時15分，騎
    乘系爭車輛經系爭平交道時，系爭平交道閃光號誌已顯示，
    遮斷器已放下，原告騎乘重機車仍續行闖越，致碰撞遮斷器
    及巡道板車，因違反「道路交通安全規則」第104條第1項第
    2款規定肇事，本局依「道路交通管理處罰條例」第54條第1
    項第1款規定舉發無誤。綜上所述，原舉發單位依道路交通
    管理處罰條例第54條第1款規定舉發應無違誤。
㈡、並聲明：
１、原告之訴駁回。
２、訴訟費用由原告負擔。
五、本院之判斷：
㈠、按汽車駕駛人，駕車在鐵路平交道有下列情形之一者，處1萬
    5,000元以上6萬元以下罰鍰。因而肇事者，並吊銷其駕駛執
    照：１、不遵守看守人員之指示，或警鈴已響、閃光號誌已
    顯示，或遮斷器開始放下，仍強行闖越。汽車駕駛人有下列
    各款所列條款之一者，除依原條款處罰鍰外，並予記點：…⑶
    、有第43條、第53條或第54條情形之一者，各記違規點數3
    點。汽車駕駛人，有下列情形之一者，應接受道路交通安全
    講習：…⑷、有第54條規定之情形。道路交通管理處罰條例第
    54條第1款、第63條第1項第3款、第24條第1項第4款分別定
    有明文。
㈡、本件如事實概要欄所載之事實，為兩造所不爭執，並有系爭
    舉發通知單、嘉義市監理站交通違規陳述單及原處分在卷可
    稽，堪信為真（見原處分卷第1、2、9頁）。至原告主張因
    系爭車輛失控打滑導致煞車不及碰撞到平交道遮斷器，與巡
    道板車碰撞而跌落黃色網狀線前停止，事發後原告隨即向巡
    道板車林務局人員致歉並解釋有突發狀況因而失控，並未造
    成人員傷亡與財損。在遮斷器放下時，原告沒有理由惡意去
    衝撞及闖越平交道，與惡意違規有別，故原處分顯有錯誤云
    云。
㈢、經查：
１、本件經本院當庭勘驗前開時間之系爭平交道前之監視錄影畫
    面，勘驗結果略以（見本院卷第51至52頁勘驗筆錄，第62至
    63頁照片，並經本院擷取該監視錄影畫面6張附卷）：
⑴、畫面開始時，平交道警示燈已開始閃爍，且平交道遮斷器（
    柵欄）已放下。
⑵、播放時間第8秒開始，有一機車往遮斷器垂直方向直行，於
    通過平交道前之停止線一直到撞上平交道遮斷器，並未有任
    何減速之情形，撞上後該機車倒地，平交道上有一軌道車沿
    平交道軌道通過。
２、以上開勘驗錄影畫面可知，原告之機車係直接撞上遮斷器，
    並未有任何煞車之情，其所騎乘之系爭機車，並未有偏向或
    失控等打滑之情形，足認原告是直接撞上該遮斷器，並非如
    其所言騎機車有失控打滑而撞上之情。
３、原告為用路人，其行車之時本應注意行車之狀況且安全，原
    告疏未注意其行車狀況而撞上已放下之遮斷器，縱無明知且
    意欲之故意，亦有應注意，能注意而未注意之過失，依行政
    罰法第7條之規定，其行為當屬可罰。
４、而依據違反道路交通管理事件統一裁罰基準表，原告違反道
    路交通管理處罰條例第54條第1款之規定，機車若有違反，
    於記載應到案期日前到案，均處以6萬7,500元之罰鍰，並無
    有故意過失之區分，而該裁罰基準表係經過道路交通管理處
    罰條例合法授權。換言之，就該法規而言，並未授權行政機
    關可以酌量減輕之相關規定。是以，縱使原告並非惡意或有
    其他理由，其裁罰並無法因此而減輕。
５、至原告主張其並非惡意，亦有向相關單位解釋，且未造成財
    損，均不影響構成要件之成立及罰鍰之輕重。　
㈣、汽車所有人、駕駛人違反本條例，經主管機關裁決書送達後
    逾30日之不變期間未向管轄之地方法院行政訴訟庭提起撤銷
    訴訟，或其訴訟經法院裁判確定，而不繳納罰鍰或不繳送汽
    車牌照、駕駛執照者，依下列規定處理之：１、經處分吊銷
    汽車牌照或駕駛執照者，由公路主管機關逕行註銷。道路交
    通管理處罰條例第65條第1項定有明文。原處分處罰主文二
    、㈠為依法裁定，尚為合法。
六、綜上所述，原告上開主張並不可採，原處分認原告於上揭時
    、地駕駛系爭車輛有闖越系爭平交道之違規行為，依道路交
    通管理處罰條例第54條第1款、第63條第1項第3款、第24條
    第1項第4款及違反道路交通管理事件統一裁罰基準表規定，
    裁處原告罰鍰6萬7,500元，吊銷機車駕駛執照並應參加道路
    交通安全講習，於法並無違誤。原告訴請撤銷原處分為無理
    由，應予駁回。
七、本件第一審裁判費為300元，應由敗訴之原告負擔，爰確定
    第一審訴訟費用額如主文第2項所示。
八、據上論結，本件原告之訴為無理由，依行政訴訟法第98條第
    1項前段、第236條、第237條之7、第237條之8第1項、第237
    條之9第1項，判決如主文。
中    華    民    國   110    年     4    月    30    日
                  行政訴訟庭  法  官  唐一强
上為正本係照原本作成。
如不服本判決，應於判決送達後20日內，向本院提出上訴狀並表
明上訴理由（原判決所違背之法令及其具體內容或依訴訟資料可
認為原判決有違背法令之具體事實），其未載明上訴理由者，應
於提出上訴後20日內向本院補提理由書（上訴狀及上訴理由書均
須按他造人數附繕本，如未按期補提上訴理由書，則逕予駁回上
訴），並應繳納上訴裁判費新臺幣750元。
中　　華　　民　　國　　110 　年　　4 　　月　　30　　日
                              書記官  黃妍爾